【裁判字號】    99,訴,12
【裁判日期】    990426
【裁判案由】    履行契約
【裁判全文】
臺灣新竹地方法院民事判決                99年度訴字第12號
原      告  乙○○
訴訟代理人  彭國良律師
複 代理 人  丁○○
被      告  甲○○
上列當事人間履行契約事件，本院於民國99年4月12日辯論終結
，判決如下：
    主  文
被告應給付原告新臺幣貳拾萬元，及自民國九十八年十月一日起
至清償日止，按年息百分之五計算之利息。
原告其餘之訴駁回。
訴訟費用由被告負擔十五分之一，餘由原告負擔。
本判決原告勝訴部分，於原告以新臺幣柒萬元為被告供擔保後，
得假執行。但被告如以新臺幣貳拾萬元為原告預供擔保，得免為
假執行。
    事  實
壹、原告方面：
一、原告起訴主張：被告於民國93年與原告同居，因被告曾對原
    告施以肢體暴力等加害行為，被告乃書立談和協議書(下稱
    系爭談和協議書)，表示如再對原告有肢體暴力等行為，願
    付原告精神及經濟之損失3,000,000元。然被告於98年4月20
    日在其工作場所(即台灣鐵路管理局新豐道班房)出手毆擊原
    告，致原告受有胸壁挫傷、腹壁挫傷、上肢多處挫傷、臉頸
    之挫傷等傷害；被告又於同年月29日再次於新竹縣鐵路分駐
    所毆傷原告。為此，爰依談和協議書請求被告履行協議書及
    依侵權行為之法律關係請求精神慰撫金。
二、被告辯稱其並未將系爭談和協議書交付任何人，且該協議書
    僅為草稿等語，惟查，系爭談和協議書所載內容，業已清楚
    記載為處理與原告間之關係，對於賠償之條件、金額並已明
    確載明，且文末載有「決無異議」，並於立協議書人下方親
    自簽下被告姓名，衡諸情理，果係草稿，被告焉會簽署姓名
    ？且會將一切細節具細描述？顯見該私文書已與一般「草稿
    」不相符合，被告上開所辯與常理不合，難謂可採。
三、為此聲明：
(一)、被告應給付原告3,000,000元，及自起訴狀繕本送達翌日(即
    98年10月1日)起至清償日止，按年息百分之5計算之利息。
(二)、訴訟費用由被告負擔。
貳、被告方面：
    兩造僅為朋友關係，並未同居，而系爭談和協議書雖為被告
    所書寫，然被告並不記得何時書寫，且未曾交付原告及其他
    人，其僅係暫時未定案之草稿，故系爭談和協議書上亦未有
    書立之日期。又原告雖主張其於98年4月20日、98年4月29日
    遭被告毆打成傷，惟被告未曾傷害原告，原告所受之上開傷
    害原因不明，原告之請求並無理由。爰聲明：原告之訴及其
    假執行之聲請均駁回；訴訟費用由原告負擔；如受不利判決
    ，願供擔保，請准宣告免為假執行。
、本院協商整理並簡化兩造不爭執及爭執點如下：
一、不爭執點：
(一)、被告於93年間曾書立系爭談和協議書，，其上載明如有對原
    告為肢體暴力等行為，願付原告精神、經濟之損失3,000,00
    0元等語，被告並於其上簽名。
(二)、原告於98年4月20日至天成醫院就醫，經診斷，原告受有胸
    壁挫傷、腹壁挫傷、上肢多處挫傷、臉頸之挫傷等傷害。
二、爭執點：
(一)、被告所簽系爭談和協議書之效力為何？
(二)、被告有無於98年4月20日、98年4月29日出手毆打原告，並致
    原告受傷？
(三)、原告依據被告簽立之系爭談和協議書請求被告給付3,000,00
    0元，有無理由？
(四)、原告依據侵權行為法律關係，請求被告賠償精神慰撫金3,00
    0,000元，有無理由？
肆、法院之判斷：
一、原告主張系爭談和協議書之內容係兩造間契約行為，兩造應
    受系爭談和協議書契約內容之拘束，被告則以系爭談和協議
    書僅係未定案之草稿等語置辯，惟查：
(一)、按當事人互為意思表示一致者，無論其為明示或默示，契約
    即為成立。當事人對於必要之點，意思表示一致，而對於非
    必要之點，未經表示意思者，推定其契約為成立。關於該非
    必要之點，當事人意思不一致時，法院應依其事件之性質定
    之。民法第153條定有明文。查被告確係於93年間因原告之
    要求，於內容記載：「茲因維護與乙○○ (即本件原告)倆
    人往後能相親相愛的平靜生活。若本人有肢體上的暴力行為
    而導致身體上的受害間接影響平靜生活，本人願付乙○○精
    神、經濟上之損失佰萬元，絕無異議。」之系爭談和協議
    書上簽名，為兩造所不爭執，可認兩造於93年間，已以書面
    方式，就「被告將來不得有傷害原告行為，否則即應支付原
    告3,000,000元」之契約內容達成和意，且前該合意內容，
    係包含兩造應遵循之契約內容及違反效果，亦即被告依據上
    開約定，負有上開不作為義務，倘被告違反不作為義務而有
    債務不履行之情事，被告即應賠償3,000,000元予原告作為
    不履行上開不行為義務之損害，則上開關於損害之約定，應
    屬違約金之性質，且兩造對於契約必要之點，已有意思表示
    一致，揆諸前揭法文，兩造自應均受系爭談和協議書契約內
    容之拘束。是被告以系爭談和協議書其僅係暫時未定案之草
    稿，亦未有書立之日期云云置辯，否認系爭談和協議書已因
    兩造間意思表示合致而成立云云，自非可採。
(三)、次按非對話而為意思表示者，其意思表示，以通知達到相對
    人時，發生效力。民法第95條第1項前段定有明文。所謂達
    到，係指意思表示達到相對人之支配範圍，置於相對人隨時
    可了解其內容之客觀之狀態而言。最高法院58年台上字第71
    5號判例意旨可參。經查，系爭談和協議書上有被告所簽名
    既為兩造所不爭執，且系爭談和協議書乃由本件原告所提出
    ，足見被告同意成立系爭談和協議書和解契約之意思表示已
    達到相對人即本件原告之支配範圍，置於相對人即本件原告
    隨時可了解其內容之客觀狀態，至於被告辯稱其不記得何時
    書寫系爭協議書，且未曾交付原告及其他人等等，否認系爭
    談和協議書業已生效，亦屬無據。
(四)、從而，系爭談和協議書既已因兩造意思表示合致而成立，並
    已於被告簽署姓名後送送達予相對人即本件原告而生效，基
    於契約嚴守原則，雙方自應受系爭談和協議書內容之拘束。
二、被告有無於98年4月20日、98年4月29日出手毆打原告，並致
    原告受傷？
(一)、按當事人主張有利於己之事實，就其事實有舉證之責任。
    但法律別有規定，或依其情形顯失公平者，不在此限。民事
    訴訟法第277條有所規定。
(二)、原告主張被告於98年4月20日在其工作場所(即台灣鐵路管理
    局新豐道班房)出手毆擊原告，致原告受有胸壁挫傷、腹壁
    挫傷、上肢多處挫傷、臉頸之挫傷等傷害乙情，有其檢附之
    天成醫院診斷證明(乙種)影本附卷可稽，並經證人丙○○到
    庭證稱：「我是與原告到新豐火車站旁，我在車上等，我沒
    有看到他們二人的爭執，我在車上等半小時，我只看到原告
    回車上時臉上的兩側臉頰有刮傷，他說他與男朋友打架，我
    就送他去楊梅的天成醫院。」，有本院99年3月11日言詞辯
    論筆錄在卷可參，而查證人楊玉梅與被告聲明並無嫌隙，應
    無故意以不實言語贓陷被告之理，且業已當庭具結，如作虛
    偽陳述，應受偽證之處罰，是自堪信正人丙○○所述為真。
    據此，本院審酌原告所提出前開診斷證明書及證人丙○○之
    證述，堪信原告所主張之前揭事實為真。被告雖一再否認於
    98年4月20日有傷害原告之舉，惟自始未提出任何事證以證
    其說，揆諸前揭法文，自難採為對被告有利之認定。
(三)、至於原告所主張被告於98年4月29日復於新竹縣鐵路分駐所
    毆傷原告乙節，原告就前該事實自始僅空言指摘，未提出任
    何證據以資為憑，依據前揭規定，本院尚難憑採。
(四)、基此，原告主張被告於98年4月20日在其工作場所(即台灣鐵
    路管理局新豐道班房)出手毆擊原告，致原告受有胸壁挫傷
    、腹壁挫傷、上肢多處挫傷、臉頸之挫傷等傷害乙情，自應
    認為真實。
三、原告依據被告簽立之系爭談和協議書請求被告給付3,000,00
    0元，有無理由？
(一)、按約定之違約金過高者，法院得減至相當之數額，民法第25
    條定有明文。至約定之違約金是否過高，應就債務人若能如
    期履行債務時，債權人可得享受之一切利益為衡量之標準，
    而非以僅約定一日之違約金額若干為衡量之標準。又是否相
    當仍須依一般客觀事實、社會經濟狀況及當事人所受損害情
    形，以為酌定標準，而債務已為一部履行者，亦得比照債權
    人所受利益減少其數額。且約定之違約金過高者，除出於債
    務人之自由意思，已任意給付，可認為債務人自願依約履行
    ，不容其請求返還外，法院仍得依前開規定，核減至相當之
    數額。若違約金所約定之額數，與實際損害顯相懸殊者，法
    院自得酌予核減，並不因懲罰性違約金或賠償額預定性違約
    金而異，最高法院49年台上字第807號判例、最高法院51年
    台上字第19號判例、最高法院79年台上字第1915號判例、最
    高法院82年度台上字第2529號判決意旨可資參照。
(二)、經查，本件原告固以被告不為傷害行為為要求損害賠償之條
    件，同時也是課以被告不作為之履行義務，苟被告違反不作
    為義務，亦屬債務不履行，所約定的賠償應屬違約金，又兩
    造對於違約金既未另於系爭協議書中為特別之約定，則上開
    違約金自應認定為債務不履行之損害賠償總額預定。本院審
    酌原告因被告上開侵害行為受有胸壁挫傷、腹壁挫傷、上肢
    多處挫傷、臉頸之挫傷等傷害，確受有身體之損害及精神上
    之痛苦，並參酌原告畢業於大陸地區湖南省糧食管理學院財
    務會計系，現任小吃店之股東，名下有汽車一輛；被告僅為
    國中畢業，目前於鐵路局擔任養路工，職稱為技術領班，月
    薪約47,000元，已婚育有一子，名下有房屋2棟、土地1筆、
    汽車1輛，有本院98年12月21日言詞辯論筆錄、原告於98年
    12月30日遞交之準備書狀、兩造之稅務電子閘門財產所得調
    件明細表記載明確，兩造對此亦不爭執，本院衡酌原告的損
    失及被告係基於兩造口角而一時衝動造成原告的傷害，認原
    告請求之違約金額尚屬過高，爰基於上開之規定，依職權酌
    減為200,000元。
四、原告依據侵權行為法律關係，請求被告賠償精神慰撫金3,00
    0,000元，有無理由？
    經查，系爭談和協議書內容為「被告將來不得有傷害原告行
    為，否則即應支付原告3,000,000元」，由其文義觀之，係
    約明被告將來依系爭談和協議書負有一不行為義務。基此，
    依系爭切結書之約定，倘被告違反前揭不行為義務構成債務
    不履行，則以前該契約法律關係替代原有侵權行為之損害賠
    償。故原告既依系爭談和協議書請求被告賠償其損害，自不
    得另主張侵權行為損害賠償，請求被告賠償其精神慰撫金
    3,000,000元。
五、綜上，原告本於兩造系爭談和協議書契約請求被告給付20,
    0000元，及自98年10月1日起至清償日止，按年息百分之5計
    算之利息，核屬有理，應予准許。
伍、本件事證已臻明確，兩造其餘陳述及主張或攻繫防禦方法，
    對判決之結果不生影響，爰不一一條列審究，併此敘明。
陸、本件所命給付未逾50萬元，應按民事訴訟法第389條第1項第
    5款規定，依職權宣告假執行；又被告陳明願供擔保請准宣
    告免為假執行，經核並無不合，爰依同法第392條第2項規定
    ，酌定相當之擔保金額准許之。
柒、據上論結，本件原告之訴為一部有理由，一部無理由，應依
    民事訴訟法第79條、第389條第1項第5款，判決如主文。
中    華    民    國    99    年    4     月    26    日
                  民事第二庭    法  官  彭淑苑
以上正本係照原本作成。
如對本判決上訴，須於判決送達後20日內向本院提出上訴狀。
中    華    民    國    99    年    4     月    26    日
                                書記官  王恬如

司法院資訊處製作；財團法人民間司法改革基金會備份。
